臺灣臺北地方法院民事判決　　　　　　　　 93年度建字第3號
原　　　告　友恭營造有限公司
法定代理人　乙○○
訴訟代理人　程才芳律師
被　　　告　甲○○
上列當事人間請求給付工程款事件，本院於民國94年8月9日言詞
辯論終結，判決如下：
    主  文
原告之訴及其假執行之聲請均駁回。
訴訟費用由原告負擔。
    事實及理由
一原告主張：兩造簽訂裝修工程合約，約定由原告承攬被告所有
  座落於台北市○○路200巷10號C棟4樓之房屋內部裝修工程，
  工程總價為新台幣 (下同)1,525,000 元（未稅），嗣於民國
  92年11月24日變更系爭裝修工程合約之總價為1,135,505元（
  未稅），含稅價為1,192,280元，並約定本裝修工程合約之完
  工日為92年12月2日有經雙方簽認之期中清單可稽。另被告依
  系爭工程合約第6條之約定，增加由原告購買及安裝傢俱之工
  程項目，依雙方於92年11月24日簽認之報價單之約定，被告應
  給付原告404,976元（未稅），含稅價為425,225元。嗣原告陸
  續依系爭工程合約約定之工程內容完工，並將上開傢俱報價單
  內約定之傢俱陸續送至工程地點並安裝，惟被告卻僅支付原告
  802,000元之工程款 (第1次付款352,000元及第2次付款
  450,000元），另被告委託原告購買及安裝傢俱之費用，被告
  亦僅給付121,493元（即未稅總款項之30%），合計被告尚積欠
  原告694,012元（即系爭工程合約總工程款1,192,280元扣掉已
  付之工程款802,000元加上購買及安裝傢俱之款項425,225元扣
  掉已付之訂金121,493元）。並聲明：(一)被告應給付原告
  694,012元，及自起訴狀繕本送達之翌日起至清償日止按年息
  5%計算之利息。(二)原告願供擔保聲請宣告假執行。
二被告則辯以：原告之工程並未完工，且系爭工程並未經被告驗
  收合格，故並未完工。鑑定報告中明確指出系爭工程尚有諸多
  尚未施工之部份，故衡諸經驗法則及論理法則，任誰皆不可能
  亦不會於驗收工程時，簽認或同意系爭工程為完工。兩造之合
  約約定系爭工程之完工期限為92年11月16日，而依雙方另於92
  年12月2日簽訂協議，系爭工程至遲亦應於92年12月5日前完工
  ，原告至今尚未完成全部工程，依雙方合約書第10條第3項約
  定：「乙方如未準時完工每逾1日罰款工程總價千分之2」來計
  算，每遲延1日罰1,192,280元之千分之2即2,384.56元，用以
  計算遲延日數至93年12月31日止，即至少須罰款932,362.96元
  。原告施工有嚴重之瑕疵，依鈞院所指定之鑑定人之鑑定報告
  結論第3點（第30頁）指出：「施工瑕疵合修繕用……應扣除
  款項合計708,601元。未完工項目短缺及瑕疵改善工程費合計
  應扣除735,751元。」被告所可對原告主張之逾期罰款瑕疵扣
  款及修復費用，已遠大於原告訴之聲明所主張之金額，是以被
  告以之為抵銷抗辯，原告之請求依法亦應被駁回。並聲明：(一)
  原告之訴駁回。(二)如受不利判決，願供擔保聲請宣告免假執行
  。
三兩造不爭執之事項：
  (一)兩造於92年10月2日簽訂裝修工程合約，由原告承攬被告所
    有系爭房屋之內部裝修工程，工程總價為1,125,000元 (未
    稅)，合約見本院卷(一)第296-300頁。
  (二)兩造於92年11月24日簽訂期中清單，變更總價為1,135,505
    元(未稅)，期中清單見本院卷(一)第302頁、卷(二)第1頁。
  (三)兩造於92年11月24日簽訂傢俱契約，價金為404,976元，契
    約見本院卷(一)第303頁。
  (四)被告就裝修工程合約部分，已給付原告第1、2期款共計
    802,000元；被告就就傢俱契約部分，已給付原告訂金
    121,493元。共計923,493元。
  (五)兩造於94年12月2日下午簽有契約書，見本院卷(一)第32頁。
  (六)被告於92年12月2日晚間傳送以電子郵件予原告，見本院卷
    (一)第196頁。
  (七)被告於92年12月11日寄存證信函予原告，表示終止契約，存
    證信函見本院卷(一)第61頁。
  (八)被告委請誠億室內設計有限公司，自93年12月17日起施工，
    被告於93年1月3日遷入系爭房屋居住使用。
四本件爭點及本院之判斷：
  (一)兩造間92年10月2日簽訂之裝修工程合約、於92年11月24日
    簽訂之傢俱契約，實際上均未驗收完成，但依約定視為驗收
    完成。
    (1)裝修工程合約第7條約定：「付款辦法：1.本約簽訂後甲
      方支付乙方工程總價之30%為簽約金337,500元 (未稅)。
      2.泥作工程 (未含地板)完成後甲方支付乙方第2期工程款
      總價之40%450,000元 (未稅)。3.衛浴廚具進場後甲方支
      付乙方第2期工程款總價之20%225,000元 (未稅)。4.完工
      驗收後支付總價款10%為點交尾款112,500元 (未稅)。...
      6.每期請款乙方須製作請款單及工程進度報告供甲方核對
      進度。7.甲方須於請款單送達7天內付清當期款項。」 (
      見本院卷(一)第12-13頁、第296-297頁)
    (2)兩造於92年11月24日簽訂期中清單，內容為：「... 1.第
      2期期中款雙方約定於11月28日支付，甲方如對第2期款之
      前工程有疑義應於11月25日告知乙方，乙方於28日前改善
      完成付款依改善完成日順延。2.完工日為12月2日下午
      3:00雙方約定於現場驗收，驗收瑕疵甲方應乙次告知，乙
      方於3日內改善。3.完工日驗收完成甲方依約於7日內付款
      。4.因乙方瑕疵改善甲方順延付款日期。5.貨品如經使用
      視同驗收完成。」見本院卷(一)第302頁、卷(二)第1頁。
    (3)傢俱契約約定：「... 2.甲方 (即被告)確認後應支付總
      價30%計121,493元 (未稅)為訂金。3.乙方 (即原告)於接
      獲訂金11日內應將上述傢俱送到工地現場，甲方得要求延
      遲交貨7天。4.傢俱送達現場甲方確認無誤後應支付總價
      60%計242,985元 (未稅)。5.乙方應於甲方支付2期款後當
      日內安裝完成，請甲方勘驗。6.甲方勘驗完成支付尾款
      10%計40,498元 (未稅)。... 12.商品完成後，甲方應於7
      日內執行驗收逾期或甲方已啟用合約商品即視同驗收合格
      。」(見本院卷(一)第303頁、卷(二)第2頁)
    (4)兩造於94年12月2日簽有契約書，內容為：「雙方約定於
      92年12月2日下午3點驗收工程　驗收結果　不合格項目
      清單於12月3日前E-Mail給乙○○　依照合約乙方須於12
      月5日下午5點交出所有進出證及鑰匙　雙方約定92年12月
      7日上午9時於工地現場再次驗收　若仍有不合格項目，乙
      方須付修補責任，並依每日賠償甲方總工程款之千分之2
      ，天數至雙方最後驗收完工無誤日期為止　施工期間乙方
      有監工之責，若需甲方配合，需事先且確實告知否則歸責
      於乙方　若因甲方要求更改，所需時程不計入工期，若因
      乙方未確實告知或提供不完整資料導致延誤，則歸責於乙
      方　確定完工驗收無誤後甲方於第7日支付尾款。」 (見
      本院卷(一)第32頁)
    (5)被告於92年12月2日晚間傳送以電子郵件予原告，內容為
      ：「依合約約定92年12月2日執行工程完工驗收，但因多
      處工程明顯未完成缺　全室天花板不平整、邊縫粗糙，油
      漆不平均。全室地板未清潔，驗收無法進行。全室牆壁不
      平整，油漆顏色不均。全室門板材質粗劣，不平整。全室
      各區尚有許多缺失已於現場提出，且因工程未在合約約定
      驗收日完成，眾多缺失根本無法一一列出。本次驗收明顯
      不合格。依約乙方必須於92年12月5日下午5點前全部改善
      完成，並於92年12月7日上午9點進行覆驗。」見本院卷(一)
      第196頁。
    (6)兩造於92年11月24日約定原告應於92年12月2日完工並於
      該日驗收，兩造於92年12月2日驗收結果，原告之工作有
      不合格，約定於92年12月7日再次驗收，原告法定代理人
      乙○○到場陳稱：「12月2日之後被告有發電子郵件表示
      缺失，我們在12月2日到5日間有派十幾個工人去修補，12
      月7日當天被告提出她認為有瑕疵的部分，與被告提出的
      證件4的內容不完全相同，當時被告指出的大部分是與油
      漆相關的部分外，其他並沒有指出，我認為油漆的部分我
      們已經做的非常好，所以我們就沒有再作修補，同時我們
      也無法再進去現場了。」 (見本院卷(一)第194-195頁)則被
      告於92年12月7日指出瑕疵，然原告拒絕修補。雖兩造於
      92年12月2日約定當日驗收之瑕疵請原告修補並須於12月5
      日下午5點交出所有進出證及鑰匙，且約定施工期間原告
      若需被告配合需事先且確實告知，於12月7日再次驗收，
      但未完成驗收，則原告雖已交付鑰匙，然嗣後原告若須修
      補，原告可告知被告請被告開門後進入修補，原告以被告
      已收回鑰匙故其無法修補云云，應屬卸責之詞。
    (7)兩造間92年10月2日簽訂之裝修工程合約、於92年11月24
      日簽訂之傢俱契約，依前揭所述，實際上均未驗收完成，
      但依期中清單第5條、傢俱契約第12條之約定，系爭工作
      及傢俱因被告已使用，故視為驗收完成。
  (二)被告得請求原告償還修補必要費用之金額及被告得請求減少
    報酬之金額為811,405元，此部分被告之抵銷主張為有理由
    。
    (1)民法第493條第1項規定：「工作有瑕疵者，定作人得定相
      當期限，請求承攬人修補之。」第2項規定：「承攬人不
      於前項期限內修補者，定作人得自行修補，並得向承攬人
      請求償還修補必要之費用。」同法第494條規定：「承攬
      人不於前條第1項所定期限內修補瑕疵，或依前條第3項之
      規定拒絕修補或其瑕疵不能修補者，定作人得解除契約或
      請求減少報酬。... 」
    (2)本件兩造於92年11月24日約定完工日為12月2日下午3:00
      雙方約定於現場驗收，驗收瑕疵被告應乙次告知，原告於
      3日內改善。然於92年12月2日下午3點驗收時結果有不合
      格項目，約定原告須於92年12月5日前修補，12月7日再次
      驗收，然被告於92年12月7日指出瑕疵，原告拒絕再為修
      補，已如前述，則依民法第493條第2項之規定，原告未於
      同條第1項期限內修補者被告得自行修補後向原告請求償
      還修補必要之費用，依同法第494條規定，原告未於第493
      條第1項期限內修補者被告得請求減少報酬。
    (3)被告於92年12月2日晚間傳送以電子郵件予原告，稱尚有
      工程未完成，有天花板不平整、邊縫粗糙，油漆不平均、
      地板未清潔、牆壁不平整、油漆顏色不均、門板材質粗劣
      不平整等瑕疵 (見本院卷(一)第196頁)。兩造於92年12月7
      日再次驗收時，被告提出認為有瑕疵的部分，至於所提瑕
      疵內容，被告於93年1 月20日訴訟中以書狀提出92年12月
      7日驗收缺失清單詳列(一)主工程部分未施做、施做但有瑕
      疵、施工但不堪使用、施工不合理，(二)傢俱及廚具部分之
      各項缺失 (見本院卷(一)第34-36頁)，原告稱被告於92年12
      月7日提出認為有瑕疵的部分，當時被告指出的大部分是
      與油漆相關的部分 (本院卷(一)第194-195頁)，原告拒絕再
      修補。
    (4)被告於92年12月2日電子郵件、93年1月20日書狀所提出92
      年12月7日清單中所列之未施做及施做但有瑕疵項目，依
      照裝修工程合約工項、期中清單工項、傢具契約，茲分敘
      如下：
      參照93年12月31日財團法人中華營建基金會營建基字第
      3356號鑑定報告書之內容，
      系爭裝修工程合約工項部分：
      1.敲除及清運：敲除工程部分已完，惟尚有部分廢料尚未
        清運完成，改善工程費用為9,000元。
      2.敲除後泥作修補：書房天花板漏水部分另於期中清單內
        計價，油漆部分另於油漆工項下計價，此項不另計價。
      3.主臥室落地窗：主臥室落地窗有鋁條搖晃，經鑑定人電
        話詢問出產廠商梅花鋁業公司其規格表敘明最大寬度為
        150cm，本件尺寸達290cm，故所用鋁條較軟而搖晃，需
        予更換，改善工程費用為39,394元。
      4.新建層輕隔間牆：輕隔間牆為重量較輕之分間牆之通稱
        ，合約並未特別約定其材質，則承商有權選用材質種類
        ，惟需達分間牆之功能：包含強度、隔音、浴廁廚房之
        防水、防火等，本件因採吊掛式馬桶需有特殊五金，以
        補其強度，另浴室需有防水以防水措施以防水分侵入吸
        水率極高之板材，該防水材需有特定規格以免年久失效
        ，有關防水項目另於防水項下計算於此不另計價，另牆
        壁與地板邊縫縫隙收邊粗糙應予改善。改工程費：馬
        桶吊掛改工程費29,900元，地板邊縫隙過大改善工程
        費16,360元，合計46,260元。
      5.起居間加封壁板：牆面封壁板一般以石膏板、矽酸鈣板
        ，因該板材吸水率高，容易因空氣中相對溼度變化而伸
        縮造成裂縫，故於施工時一般需採用低吸水率材料，並
        於接縫處用高彈性膠布貼佈，分散裂紋較不易目視，本
        件原告於施工時疏忽考慮上開原則，致於空氣溼度變化
        而產生裂縫。起居間加封壁板改善工程費用為11,500元
        。
      6.矽酸鈣板天花：被告主張之天花板漏水係因窗框防水不
        良所致，天花板裂紋產生原因與前項起居間加封壁板屬
        同一原理，另維修孔蓋使用夾板非屬不燃材料，且合約
        約定之天花板材質應為矽酸蓋板，則維修孔蓋使用木板
        應屬瑕疵，另維修孔粗糙，改善工程費用為10,800元。
        另浴室乃潮溼場所，原告設計採用矽酸鈣板乃極易吸水
        材料，已有不妥，應予改善，改善方案應改用耐燃防水
        材料，浴室天花板水漬變形屬施工瑕疵，改善費用為
        19,600元；廚房天花部分裂縫同前所述屬施工瑕疵，改
        善費用為5,600元。合計36,000元。
      7.石膏板天花：同前項(6.)原因屬工程瑕疵，改善費用為
        20,300元。
      8.木作立體天花：同前項 (6.)原因屬工程瑕疵，改善費
        用為5,500元。
      9.依合約工項第9項全窗台共43尺，經現場丈量為30尺，
        惟因包含係依總價結算習慣上數量應有3%之改善，實際
        應為30.9尺，數量短缺應予扣除1,815元，另窗台不平
        等瑕疵，改善工程費為8,900元。
     10.D1拉門：依合約工項第10項，拉門每扇15,00元，該價
        格之品質為實心或蜂巢門，惟現場施作為空心木門，貼
        木皮噴漆，每扇價格依市場價格為5,000，差價約
        10,000元。惟因契約未約定其品質，無法明確就材質部
        分敘明應扣帳金額，惟門軌調整部分應予調整，改善工
        程費用為3,100元。
     11.D2大推門：合約所訂木推門為「一般房門」，本件缺陷
        為油漆披土未披平即予油漆，以致表面粗糙，另門鎖五
        金於裝配時突出門框，與一般施工標準不符，改善方法
        為刮除原有油漆、重新披土、重新油漆，惟因五金突出
        門框部分無法改善，需更換門框。改善費用為42,000元
        。
     12.D3浴廁更衣間門：本項已併前項(11.)計算。
     13.103地坪富樂雅木地板：地坪因舖設不平而有不平之處
        ，若根本解決應拆除木地板、刮除底材重新舖設，但此
        方式耗費甚大，對原告顯失比例原則之公平，故以將突
        出部部磨平，重新油漆估算，改善費用為6,300元。
     14.浴室防水工程：因分間牆使用矽酸鈣板輕隔間，本身不
        具防水性，則其防水需有良好之計劃，改善工程費用為
        43,800元。
     15.104浴室貼馬賽克 (每才55/元)：承前項因浴室防水瑕
        疵，則於防水工程所需之馬賽克、面磚等，所需工程費
        另委他人施作，其所需工程費應由原告負擔，依合約約
        定單價計算合理改善工程費用為13,200元。
     16.104浴室地坪貼磁磚 (地板)：104浴室地坪已完成，污
        損部分另於清潔費用計算。
     17.106浴室貼馬賽克 (每才55/元)( 牆)：原告主張當初約
        定並不包含貼磁磚，惟依估價單內所列數量為16㎡，與
        現場牆面全面舖貼面磚數量相當，現場所需106浴室面
        磚數量為16.46㎡與合約數量相當，可見房間編號106浴
        室牆面應為全面舖貼面磚之規劃，原告未據以施工，屬
        工程瑕疵，改善工程費為18,106元。
     18.106浴室地坪貼磁磚 (地板)：本項地坪經查無地板落水
        ，排水管坡未做成1/50-1/100坡度。外浴室無排水：一
        般浴室均應有地板排水以利清洗乃工程常態，本件並未
        留設地板落水管及口，顯示係非常態之設計，若此則原
        告應於設計時即應以書面分析利弊供被告參考以免事後
        爭議，原告並未如此，且未將地坪提高以使排水管有符
        合規定之坡度應予改善。合理改善費用為33,496元。
     19.地坪貼拋光石英磚 (含耗損)：拋光石英磚確有不平之
        處，惟拋光石英磚乃大型磁磚石材，其尺度有一定之誤
        差，尚非無法忍受之情況，原告施工尚無不合。有關油
        漆結塊部分另於第39項下計算。
     20.104承板櫃：被告稱有不平整之瑕疵，惟查尚非無法忍
        受。
     21.104,106抽風機(舊有)：已完工。
     22.104面盆：面盆下端為排水口，上方有溢水口，溢水口
        上有搭扣型之蓋版，原設計即為活動式，尚未達不堪使
        用之狀況，應以依約完工計價。
     23.104面盆龍頭：已裝置完成，惟龍頭異聲尚非無法忍受
        ，應以依約完工計價。
     24.104馬桶(舊有)：舊有。
     25.104蓮蓬頭(舊有)：舊有。
     26.106石材浴缸 (每才320元)：浴室石材浴缸確有破損，
        該破損尚非天然之紋路。另有關浴缸熱水不熱，乃因石
        材為良好導熱體，且體積大，熱水熱量易遭石材吸收而
        不熱熱，浴缸具保熱功能乃浴缸之基本功能，功能未達
        到自視為瑕疵應予改善，解決方案應於浴缸內側改用
        FRP並留一隔熱層：如PU發泡及空氣層。改善工程費（
        包含石材破損更換工料及隔熱層改善）41,400元。
     27.面盆：面盆刮痕在面盆下方，並無礙美觀或功能；另零
        件不牢固脫落與第22項相同，視為已完工。
     28.抬面及承架：漢白玉抬面石材於剛度脆弱處斷裂屬實，
        因該石材乃貴重石材，斷裂之瑕疵不易被接受乃人之常
        情，原告應知該處容易斷裂之事實而予保護，發生瑕疵
        而負其責任，尚屬常理；洗手台面下方之木架破損，尚
        非屬無法修復之瑕疵。改善工程費用為25,150元。至被
        告主張洗手台下方未收邊會刮傷手乙節，因洗手台在抬
        面下，非人手易及之處，不另列為瑕疵；漢白玉抬面與
        洗面盆接點有缺洞，雖屬工程粗糙，但因在抬面下，尚
        無礙美觀，不另列瑕疵。
     29.龍頭：已完工。
     30.馬桶：已完工。
     31.蓮蓬頭：已完工。
     32.104 106小五金 (不含明鏡)：一般浴室小五金除契約已
        敘明不含明鏡外，包括毛巾架、浴簾架、肥皂架、衛生
        紙架，原告均無施作，應扣帳4,000元。
     33.全室水泥漆：原告施作之水泥漆確有不平整，改善時可
        將因漏水所致油漆剝落處刮除，缺陷處補土，另於表面
        刷水泥漆，改善工程費49,900元。
     34.木作噴漆：木作因漏水所致剝落，改善工程費17,900元
        。
     35.水電預估：
        a.新購開關短少11個應扣2,750元。
        b.插座短少11個應扣3,300元。
        c.洗衣專插已完工。
        d.廚房專插已完工。
        e.電視插座短少3個應扣3,600元。
        f.電話插座短少3個應扣3,600元。
        g.安裝工資有線電視線路接線不佳訊號不清應扣9,000
          元。
        h.管線路廢配有線電視線路接線不佳訊號不清、電源出
          線口粗糙、冷氣開關四周粗糙、水電瓦斯管線不通暢
          使用困難應扣9,000元。
        i.電源迴路已完工。
        j.熱水器改管：所謂外浴室冷熱水管配置方向錯誤，係
          指一般給水配置熱水在左方，冷水在右方，本工程外
          浴室龍頭冷水管在左方，熱水管在右方，即使被告原
          有龍頭方向有誤亦可於施工配管時調整，因未調整致
          生錯誤自屬施工瑕疵，外浴室冷熱水管配置方向錯誤
          改善工程費用為9,000元。
        k.浴廁配冷熱水已完工。
        l.廚房排水已完工。
        m.洗衣機給排水已完工。
        n.浴廁配污排水：本項另併他項改善。
        o.排油煙管：排油煙管未接通外罩未裝設，改善工程費
          為3,200元。
        p.舊衛材拆除已完工。
        q.衛材安裝：馬桶與地面接縫較大，可酌予降低，改善
          工程費用6,000元。廚房食物攪拌器漏水，並非設備
          瑕疵而係安裝不良所致，改善工程費1,600元。
     36.冷氣修改：依合約已敘明屬原建設公司工作。
     37.燈具預估：
        a.配出線口新購燈管短少2個應扣600元。
        b.崁燈hs263-12e27已完工。
        c.壁燈(烏絲燈)新購燈管短少2個應扣1,000元。
        d.層板燈t5-14w已完工。
        e.吸頂燈已完工。
        f.陽台燈箱：經查外陽台燈箱僅封二邊致另一面電線外
          漏，外陽台燈箱未封之一邊係右背面，就美觀而言尚
          無封閉之必要，惟因該陽台為室外，任憑燈具電線外
          露於室外有漏電危險，改善工程費6,500元。
        g.燈具安裝因無法紀錄證明燈管減少，不列為瑕疵。
     38.窗簾預估依合約已敘明屬被告自理。
     39.全程清潔及垃圾清運：此項係施工期間及完工後之清潔
        ，客廳雜物無法證明係施工留下，但浴室地坪之水泥污
        物、門牆未清理，均屬工程瑕疵，應扣款10,000元。
     40.貯物空間除濕裝置已完工。
     41.浴室抽風延遲關關，經查外牆並無排風管孔，則浴室內
        之排風僅將浴室由空氣排至天花板上，而未排出，非屬
        合理，視為工程瑕疵，改善費用為10,900元。
      家具：
      1.101鞋櫃已完工。
      2.102書櫃已完工。
      3.102層板櫃：表面不平整尚未達到不能忍受之程度。
      4.102書桌已完工。
      5.105衣櫃及配件，可併第6項109高身櫃修繕，不另計價
      　。
      6.109高身櫃：衣櫃門板原四周應有木條，本件因施作長
        度太長裝不下，需剪斷一段長度後，將原有木條剪掉，
        如此因無收邊木條，需予補齊，自屬瑕疵，改善工程費
        5,850元。
      7.檯面櫃已完工。
      8.吊櫃已完工。
      9.雙水槽已完工。
     10.原有瓦斯爐修改瓦斯配管已完工。
     11.SONIA吊隱式抽油煙機已完工。
     12.人造石檯面不平整破損邊線不直廚具尺寸不合無法如設
        占圖示崁入尚非無法忍受，應已完工。
     13.檯面櫃五金已完工。
     14.減刀叉盤已完工。
     15.減置物價已完工。
      期中清單：
      1.代辦瓦斯已完工。
      2.窗邊防水：雨水經窗框與牆接合處沿天花板滴落，屬工
        程瑕疵，改善工程費親水性PU發泡劑、塞水路合計
        22,800元；因漏水所致天花板損壞修復費用，併他項檢
        討。
      3.書房102室地板：併他項檢討。
      4.另牆面因漏水已另列他項檢討。
      5.地坪磁磚：併他項檢討。
      6.106石材磁磚變更：併他項檢討。
      7.石材抬面變更：併他項檢討。
      其他事項：
      1.未檢具工程及材料證書及保固書。就工程實務，工程竣
        工後雙方應有竣工圖、驗收及依合約第8條約定之1年保
        固期限，今雙方終止契約，則上開程序已難實際，依工
        程慣例酌減竣工程及驗收程序24,000元。
      2.設計監造費及設計管理費：本件糾紛原因包含設計圖說
        、估價單及規範不週全，致於合約簽訂未能表達雙方權
        利義務而生糾紛，於監造又未能善盡監造責任致施工粗
        糙，依所繪圖面酌支20,000元，即扣款120,670元。
      以上參考93年12月31日財團法人中華營建基金會營建基字
      第3356號鑑定報告書 (鑑定報告書置於本卷外)，及該鑑
      定人94年7月5日營建基字第4227號函 (函見本院卷(三)第
      156-158)之內容。
      綜上，本件原告已完成工項金額為388,163元，未完成工
      項及瑕疵修繕費合計應扣除726,076元，被告此部分之抵
      銷主張為有理由。
五綜上所述，本件工程原合約總價1,125,000元，期中議定後總
  價1,192,280元，傢俱總價404,976元，總計1,537,481元，原
  告已完成工項金額為388,163，未完成工項及瑕疵修繕費合計
  應扣除726,076元，經被告抵銷後，則被告應支付原告之金額
  為811,405元 (1,537,481-726,076= 811,405)，被告已支付
  923,493元，故被告已毋庸再支付原告款項。從而，原告請求
  被告給付工程款694,012元，及自起訴狀繕本送達之翌日起至
  清償日止按年息5%計算之利息，為無理由，應予駁回。原告之
  訴既經駁回，其假執行之聲請即失所附麗，應併予駁回。
六本件事證已臻明確，兩造所為之其他主張陳述並所提之證據，
  經審酌後，認均與本件之結論無礙，不再一一論述，併予敘明
  。
七結論：本件原告之訴為無理由，依民事訴訟法第78條判決如主
  文。
中　　華　　民　　國　 　94　　年　　8　　月　　23　　日
                  民事第五庭    法　官　周美雲
以上正本係照原本作成
如對本判決上訴，須於判決送達後20日內向本院提出上訴狀
中　　華　　民　　國　 　94　　年　　8　　月　　23　　日
                       　　　　 書記官　黃菀茹
